【裁判字號】    97,上訴,1849
【裁判日期】    971216
【裁判案由】    違反槍砲彈藥刀械管制條例
【裁判全文】
臺灣高等法院刑事判決                97年度上訴字第1849號
上  訴  人
即  被  告  乙○○
                    （現另案於臺灣岩灣技能訓練所執行中）
選任辯護人  蕭玉杉律師
上列上訴人因違反槍砲彈藥刀械管制條例案件，不服臺灣板橋地
方法院95年度訴字第3182號，中華民國97年2 月15日第一審判決
（起訴案號：臺灣板橋地方法院檢察署95年度偵字第21806號）
，提起上訴，本院判決如下：
    主  文
原判決撤銷。
乙○○犯非法持有槍砲之主要零件罪，累犯，處有期徒刑拾月，
併科罰金新臺幣萬元，罰金如易服勞役，以新臺幣壹仟元折算
壹日，減為有期徒刑伍月，併科罰金新臺幣壹萬伍仟元，罰金如
易服勞役，以新臺幣壹仟元折算壹日；扣案之土造金屬槍機及槍
管各壹支沒收。又犯非法製造子彈罪，累犯，處有期徒刑壹年捌
月，併科罰金新臺幣伍萬元，罰金如易服勞役，以新臺幣壹仟元
折算壹日。應執行有期徒刑貳年，併科罰金新臺幣陸萬元，罰金
如易服勞役，以新臺幣壹仟元折算壹日，扣案之土造金屬槍機及
槍管各壹支沒收。
    事  實
一、乙○○前於民國八十七年間，因偽造文書案件，經法院判處
    有期徒刑一年四月，緩刑三年確定；嗣於八十八年間，因偽
    造貨幣、偽造文書等案件，經法院判處有期徒刑二年六月、
    四月，應執行有期徒刑二年八月確定，並據以撤銷上開緩刑
    宣告，其所犯上開三罪經本院裁定應執行有期徒刑三年十月
    確定，於九十二年六月五日執行完畢。仍不知悔改，明知槍
    砲彈藥刀械管制條例所列管各式槍砲之主要組成零件及子彈
    ，非經主管機關許可不得持有或製造，於九十三年間，向姓
    名不詳之成年人，購入仿BERETTA廠92FS 型半自動手槍製造
    、內已換裝屬槍砲主要組成零件之土造金屬槍機、槍管之無
    殺傷力金屬玩具手槍1 支，及無殺傷力之土造金屬彈殼15顆
    （起訴書誤載為17顆），竟基於製造子彈之犯意，未經許可
    ，於九十三年間某時，在不詳地點，將前開購得之土造金屬
    彈殼加裝直徑8.0 mm金屬彈頭，一次製造完成具殺傷力之子
    彈10顆後持有之。嗣於九十三年九月三十日下午五時二十分
    許，乙○○駕駛車牌號碼Ｔ2-5551號自用小客車停放於臺北
    縣板橋市○○路○段玉平巷5之2 號前，因上開小客車引擎蓋
    留有彈孔痕跡，為巡邏之警員甲○○等查覺有異乃趨前盤查
    ，被告心虛企圖逃逸，經追及逮捕後，搜索上開小客車內及
    依被告之供述，先後於上開小客車內及上址3 樓樓梯間之電
    箱內，扣得前開仿BERETTA廠92FS 型半自動金屬玩具手槍及
    具殺傷力子彈10顆，始查知上情。
二、案經臺北縣政府警察局板橋分局報告臺灣板橋地方法院檢察
    署檢察官偵查起訴。
    理  由
一、訊據被告乙○○雖坦承持有上開含土造金屬槍機、槍管之無
    殺傷力金屬玩具手槍1 支之及具殺傷力改造子彈10顆之事實
    ，然矢口否認有何製造子彈犯行。惟查：
  (一)被告上揭持有土造金屬槍機、槍管及製造具殺傷力改造子彈
    10顆之事實，業據被告於偵查中坦承不諱（偵查卷第60、61
    頁），扣案之槍彈經檢察官及本院先後送刑事警察局鑑驗結
    果：1.扣案之槍枝認係由仿BERETTA廠92FS 型半自動手槍製
    造之玩具手槍，已換裝土造金屬槍機、槍管，至槍枝經檢視
    ，送鑑槍枝滑套無法後退至定位且擊錘功能損壞，認不具殺
    傷力，而上開土造金屬槍機、槍管，則係屬內政部八十六年
    十一月二十四日台 (86)內警字第8670683號公告之槍砲主要
    組成零件；2.扣案子彈15顆，認其中10顆係由土造金屬彈殼
    加裝直徑8.0mm金屬彈頭而成之土造子彈，具殺傷力，餘5顆
    不具殺傷力等情，有該局九十三年十一月二十三日刑鑑字第
    0930206491號槍彈鑑定書、九十七年七月二十四日刑鑑字第
    0970092276號函，及內政部九十七年六月二十五日函各1 件
    在卷可憑（偵查卷第71至77、本院卷第72至75頁）。
  (二)被告雖辯稱：其有關製造子彈之自白乃為警查獲時，自行編
    造之陳述云云。然倘被告僅係為交待子彈來源，儘可陳述持
    有之過程即可，實無反而陳述製造具殺傷力子彈罪之較重犯
    行之理，且被告於九十三年十月一日原法院以其涉犯製造具
    殺傷力之槍彈等罪嫌重大，裁定准許檢察官聲請羈押時，自
    應知悉其所涉罪名，而其仍於嗣後之同年月十一日偵查中續
    供稱：在上開小客車查扣的物品均伊所有，其中子彈是伊改
    造的等語（偵查卷第61頁），堪信被告上開自白為真實可採
    。被告事後翻異其詞，顯係事後卸責之詞，委無足取。
  (三)綜上，本案事證明確，被告犯行堪以認定，應予依法論科。
二、核被告所為，係犯槍砲彈藥刀械管制條例第12條第1 項之非
    法製造子彈罪、同條例第13條第4 項之非法持有槍砲主要零
    件罪。被告製造子彈後持有之低度行為，為製造之高度行為
    所吸收，不另論罪。被告持有土造金屬槍機、槍管之槍砲主
    要零件部分，起訴書雖漏引所犯法條，但犯罪事實欄已敘明
    被告購入金屬槍管1 支後持有之事實，應認業經檢察官起訴
    。又被告所購入無殺傷力之土造金屬彈殼數量為15顆，起訴
    書雖記載為17顆，惟與扣押清單不符，顯係誤載，而被告於
    購入後，以加裝直徑8.0 mm金屬彈頭之方式，製造完成具殺
    傷力之子彈10顆，另5 顆子彈因無法擊發而不具殺傷力，該
    10顆子彈係在同時同地為之，其各舉動之獨立性極為薄弱，
    依社會通念認為無法強行分開，乃將之包括視為一個製造子
    彈行為之接續進行，是僅以單純一罪之非法製造子彈既遂罪
    論處。被告所犯上開二罪，犯意各別，行為互異，應予分論
    併罰。又被告行為後，刑法業於95年7月1日修正生效，有關
    本案之罰金刑及數罪併罰部分，經比較新舊法之規定，以修
    正前之規定即行為時之舊法對被告較為有利，應適用行為時
    之舊法處斷。復被告有事實欄所示之前科及執行紀錄，有本
    院被告前案紀錄表1 份在卷可佐，其受有期徒刑之執行完畢
    ，五年以內故意再犯本件有期徒刑以上之上開二罪，均為累
    犯，俱依刑法第47條第1項規定加重其刑。
三、按「刑法第62條所謂發覺，並非以有偵查犯罪之機關或人員
    確知其人犯罪無誤為必要，而於對其發生嫌疑時，即得謂為
    已發覺。又犯罪事實之一部既已被發覺，雖在檢察官或司法
    警察官訊問中，被告陳述其未發覺之部分犯罪行為，然並不
    符合刑法第62條之規定，不應認有自首之效力。」（最高法
    院九十一年度台上字第三五七０號判決意旨參照）。被告及
    辯護人雖辯稱：本案有槍砲彈藥刀械管制條例第18條之自首
    報繳規定之適用云云。惟查證人即現場查獲警員甲○○於原
    審審理中證稱：伊當天是服巡邏勤務，在案發地點發現被告
    坐在上開自小客車內，該車之引擎蓋有明顯彈痕，伊等乃上
    前盤問，被告見狀棄車逃跑，伊等追了30公尺左右才捕獲被
    告，隨後在被告之車內查獲前開仿BERETTA廠92FS 型半自動
    金屬玩具手槍及部分具殺傷力子彈等語（見原審卷(二)第63、
    64頁），是被告於自白非法製造子彈前，業為警員扣得上開
    其中部分具有殺傷力之改造子彈，尚難認有上開自首免刑規
    定之適用。
四、另辯護人雖辯稱：扣案具殺傷力之改造子彈與前經最高法院
    九十五年度台上字第四八二二號判決確定之被告持有具殺傷
    力之子彈，均為同一時間，在臺北縣新莊地區，自綽號「俊
    傑」之不詳姓名成年人處取得，故本案與前開已判決確定之
    案件為同一案件，依法應為免訴判決云云。惟查被告前於九
    十三年二月間某日，在台北縣新莊地區，向姓名年籍不詳綽
    號「俊傑」之成年人購入具殺傷力子彈10顆，涉犯非法持有
    子彈罪，經原審法院九十四年度訴字第九一號、本院九十五
    年度上訴字第一六九三號及最高法院九十五年度台上字第四
    八二二號判處罪刑確定。然本案係被告購入無殺傷力之土造
    金屬彈殼後，另基於製造子彈之犯意，將金屬彈殼加裝直徑
    8.0 mm金屬彈頭之方式，製造成具殺傷力之子彈，與被告經
    前開判決確定之非法持有子彈罪間，一為將無殺傷力之金屬
    彈殼製造成具殺傷力之子彈，一為單純持有具殺傷力之子彈
    ，兩者之犯意顯然各別，手段亦互殊，尚無連續犯或想像競
    合犯之裁判上一罪關係。
五、公訴意旨另以：被告於九十三年間，在臺北市之模型店，向
    年籍不詳之人，購入仿BERETTA廠92FS 型半自動手槍製造之
    無殺傷力金屬玩具手槍及金屬槍管各1 支後，在臺北縣新莊
    市○○路141巷15號2樓住處，自行將該金屬槍管內阻鐵拆除
    打通，換裝於前開玩具手槍上，製造成為可發射子彈具殺傷
    力之槍枝，因認被告尚涉犯修正前槍砲彈藥刀械管制條例第
    11條第1 項之非法製造可發射子彈具殺傷力槍枝罪嫌云云。
    訊據被告堅決否認上揭非法製造具殺傷力槍枝犯行。查上開
    仿BERETTA廠92FS 型半自動手槍製造之金屬玩具手槍，經刑
    事警察局鑑定結果，認因槍枝滑套無法後退至定位且擊錘功
    能損壞，無法供上膛子彈擊發使用，依現狀，認不具殺傷力
    ，已如前述，自不成立非法製造可發射子彈具殺傷力槍枝罪
    ，公訴意旨以上開仿BERETTA廠92FS 型半自動手槍製造之金
    屬玩具手槍，具有殺傷力，顯有誤會。惟依公訴意旨，被告
    非法製造可發射子彈具殺傷力槍枝之行為，與其所犯非法持
    有槍砲主要零件罪，有階段行為之實質一罪關係，爰不另為
    無罪之諭知。
六、原審以被告罪證明確，予以論罪科刑，固非無見。惟查(一)公
    訴意旨係以被告向年籍不詳之人，購入仿BERETTA廠92FS 型
    半自動手槍製造之無殺傷力金屬玩具手槍及金屬槍管各1 支
    後，而改造為具有殺傷力之槍枝等語，惟原審竟就未在上開
    起訴範圍內之另扣案仿BERETTA 廠84型半自動手槍之具殺傷
    力之改造手槍部分予以判決，顯屬訴外裁判，自有未合。(二)
    被告購入無殺傷力之土造金屬彈殼15顆後，以加裝直徑8.0m
    m 金屬彈頭之方式，製造完成具殺傷力之子彈10顆，原審認
    定製造成具有殺傷力之子彈13顆，與刑事警察局鑑定試射扣
    案子彈結果不符，亦有未當。被告上訴否認犯罪，固無足採
    。惟原判決既有上開可議而無可維持，自應由本院予以撤銷
    改判。爰審酌被告有如事實欄所載之前科紀錄，其非法持有
    槍砲主要零件及非法製造子彈，危害人身安全、社會秩序甚
    鉅，其改造數量為子彈10顆，及其犯罪後僅坦承持有槍砲主
    要零件、子彈犯行，否認製造子彈犯行之態度等一切情狀，
    分別量處如主文所示之刑。又被告犯罪時間在九十六年四月
    二十四日以前，其中非法持有槍砲主要零件罪部分，合於減
    刑條件，應依中華民國九十六年罪犯減刑條例第2條第1項第
    3 款規定，減輕其宣告刑二分之一。再者，被告行為後，刑
    法有關易服勞役之折算標準已修正，經比較新舊法結果，以
    修正後之規定較有利於被告，自應適用修正後刑法第42條第
    3 項前段規定，諭知易服勞役之折算標準，併依修正前刑法
    第51條第1項第5款、第7款規定，定其應執行之刑。
七、扣案之土造金屬槍機及槍管各壹支，為違禁物，不問屬於犯
    人與否，應依刑法第38條第1項第1款規定沒收之。另扣案具
    殺傷之子彈10顆均經鑑驗試射用盡，已滅失而不存在；扣案
    研磨機1臺、電鑽1支，為被告供改造槍枝所用，並非供製造
    子彈用之工具，業據被告於偵查中供陳在卷（偵查卷第61頁
    ）；扣案子彈半成品8個、彈頭72個、底火236個、子彈彈身
    93 個、子彈底座260個、槍套1個、開山刀4把、對講機2 具
    、銼刀1支、望遠鏡1台，雖均為被告所有，然並無證據證明
    係供被告犯本案所用或所預備之物，爰均不予宣告沒收。
據上論斷，應依刑事訴訟法第369條第1項前段、第364條、第299
條第1 項前段，槍砲彈藥刀械管制條例第12條第1項、第13條第4
項，刑法第11條前段、第2條第1項、第47條第1項、第42條第3項
、第38條第1項第1款、修正前刑法第51條第5款、第7款，判決如
主文。
本案經檢察官李月治到庭執行職務。
中    華    民    國    97    年    12    月    16    日
                  刑事第二十一庭審判長法  官  蔡彩貞
                                      法  官  曾家貽
                                      法  官  楊力進
以上正本證明與原本無異。
如不服本判決，應於收受送達後10日內向本院提出上訴書狀，其
未敘述上訴之理由者並得於提起上訴後10日內向本院補提理由書
（均須按他造當事人之人數附繕本）「切勿逕送上級法院」。
                                      書記官  楊麗娟
中    華    民    國    97    年    12    月    17    日
附錄：本案論罪科刑法條全文
槍砲彈藥刀械管制條例第12條第1項
未經許可，製造、販賣或運輸子彈者，處1年以上7年以下有期徒
刑，併科新台幣500萬元以下罰金。
槍砲彈藥刀械管制條例第13條第4項
未經許可，持有、寄藏或意圖販賣而陳列第一項所列零件者，處
6月以上5年以下有期徒刑，併科新台幣300萬元以下罰金。


司法院資訊處製作；財團法人民間司法改革基金會備份。
